臺灣高等法院臺中分院刑事裁定　　　　　100年度抗字第992號
抗　告　人
即　被　告　曾振南
指定辯護人　陳浩華律師
上列抗告人因違反毒品危害防制條例案件，不服臺灣臺中地方法
院中華民國100年11月1日裁定（ 100年度重訴字第2147號），提
起抗告，本院裁定如下：
    主  文
抗告駁回。
    理  由
一、抗告意旨略以：依刑事訴訟法第101條第1項第3款及第101條
    之 2規定，羈押之要件有：被告犯嫌重大、有法定羈押事由
    、羈押之必要即無同法第 114條不得羈押之情形，縱被告符
    合同法第101條第1項第 3款之羈押事由，法官仍需就其他要
    件一並審酌。被告雖涉運輸毒品乙罪，雖符合同法第 101條
    第1項第3款事由，事實上必須足認被告釋放後有逃亡之虞，
    始得羈押。惟被告已坦承犯行，符合毒品危害防制條例第17
    條自白減刑要件，坦然接受審判，實無羈押之必要。又被告
    業於警詢時供出同案被告王信文，已無串證之必要；且非被
    告所犯最輕本刑 5年以上之罪，均可視為有逃亡之虞，再本
    案毒品亦已扣案，亦無湮滅、偽造、變造證據之可能，是無
    羈押之必要甚明。綜上所陳，懇請廢棄原裁定，另為妥適之
    裁定等云云。
二、按被告經法官訊問後，認為犯罪嫌疑重大，而有下列情形之
    一：(一)逃亡或有事實足認為有逃亡之虞。(二)有事實足認為有
    湮滅、偽造、變造證據或勾串共犯或證人之虞。(三)所犯為死
    刑、無期徒刑或最輕本刑為 5年以上有期徒刑之罪。非予羈
    押，顯難進行追訴、審判或執行者，得羈押之，刑事訴訟法
    第101條第1項定有明文。而羈押被告之目的，其本質在於確
    保訴訟程序得以順利進行，或為確保證據之存在與真實，或
    為確保嗣後刑罰之執行，而對被告所實施剝奪其人身自由之
    強制處分。而執行羈押後有無繼續之必要，仍許由法院斟酌
    訴訟進行程度及其他一切情事而為認定，除有刑事訴訟法第
    114 條各款所列情形之一不得駁回者外，其准許與否，該管
    法院有自由裁量之權（最高法院46年度台抗字第 6號判例意
    旨參照）。次按司法院大法官會議釋字第 665號解釋，並非
    直接宣告刑事訴訟法第101條第1項第 3款之規定違憲，其解
    釋理由書明載：「刑事訴訟法第101條第1項第 3款規定之羈
    押，係因被告所犯為死刑、無期徒刑或最輕本刑為 5年以上
    有期徒刑之罪者，其可預期判決之刑度既重，該被告為規避
    刑罰之執行而妨礙追訴、審判程式進行之可能性增加，國家
    刑罰權有難以實現之危險，該規定旨在確保訴訟程式順利進
    行，使國家刑罰權得以實現，以維持重大之社會秩序及增進
    重大之公共利益，其目的洵屬正當。又基於憲法保障人民身
    體自由之意旨，被告犯上開條款之罪嫌疑重大者，仍應有相
    當理由認為其有逃亡、湮滅、偽造、變造證據或勾串共犯或
    證人等之虞，法院斟酌命該被告具保、責付或限制住居等侵
    害較小之手段，均不足以確保追訴、審判或執行程式之順利
    進行，始符合該條款規定，非予羈押，顯難進行追訴、審判
    或執行之要件，此際羈押乃為維持刑事司法權有效行使之最
    後必要手段，於此範圍內，尚未逾越憲法第23條規定之比例
    原則，符合本院釋字第392號、第653號、第 654號解釋意旨
    ，與憲法第 8條保障人民身體自由及第16條保障人民訴訟權
    之意旨，尚無違背。」依上開大法官解釋及理由書內容，可
    知其並非單純宣告刑事訴訟法第101條第1項第 3款重罪羈押
    原因係屬違憲，而係要求附加考量被告除犯重罪外，是否有
    相當理由認為其有逃亡、湮滅、偽造、變造證據或勾串共犯
    或證人等之虞。而依法條之體系解釋，該等附加考量與單純
    考量同條第1項第1款、第 2款之羈押原因仍有程度之不同應
    予區別，否則不啻等同於廢除同條第1項第3款之羈押原因。
    基此，伴同重罪羈押予以考量之逃亡之虞，與單純成為羈押
    原因之逃亡之虞其強度仍有差異，亦即伴同重罪羈押考量之
    逃亡之虞其理由強度可能未足以單獨成為羈押原因，然得以
    與重罪羈押之羈押原因互佐，本院99年度抗字第602、774、
    803號裁定亦採同旨。
三、經查，被告因違反毒品危害防制條例案件，前經檢察官提起
    公訴並經法官訊問後，認為其涉犯毒品危害防制條例第 4條
    第 1項之運輸第一級毒品、懲治走私條例第2條第1項之私運
    管制物品進口等罪嫌，業經被告坦承在卷，足認犯罪嫌疑重
    大，又所犯運輸第一級毒品罪為最輕本刑 5年以上有期徒刑
    之罪，且因重罪誘發逃亡之可能性極高，認有逃亡之虞，非
    予羈押，顯難進行審判，而有羈押之必要，經原審法院於10
    0年8月9日裁定執行羈押及自100年11月9日起再予延長羈押2
    月。本院審酌被告所犯前開運輸第一級毒品等罪嫌重大，再
    所犯之毒品危害防制條例第4條第1項之運輸第一級毒品罪之
    法定本刑為「死刑或無期徒刑」，其所犯之懲治走私條例第
    2條第1項之私運管制物品進口罪之法定本刑為「 7年以下有
    期徒刑」，衡以重罪常伴有逃亡或滅證之高度可能，係趨吉
    避凶、脫免刑責、不甘受罰之基本人性，可認被告有逃亡之
    相當或然率存在，原審認被告逃亡之潛在可能性甚高，難以
    輕微之具保方式替代羈押，尚屬適當，復參諸司法院大法官
    會議釋字第665號解釋及最高法院98年台抗字第668號判決意
    旨，本案目前尚未確定，為確保訴訟程式及國家刑罰權之具
    體實現，仍有繼續羈押被告之必要，此與司法院大法官會議
    釋字第 665號解釋之意旨亦無相違。本院再審酌被告所犯運
    輸第一級毒品等罪嫌重大，嚴重危害社會秩序，權衡國家刑
    事司法權之有效行使、社會秩序及公共利益、人身自由之私
    益及防禦權受限制之程度，認對被告之延長羈押處分尚屬適
    當、必要，無違比例原則，原審裁定被告延長羈押 2月，核
    無不合。被告對此不服，提起抗告，抗告理由指稱：並非被
    告犯最輕本刑 5年以上之罪，均可視為有逃亡之虞，又被告
    無串證必要，亦無滅證可能云云，惟本件羈押原因並未消滅
    ，其抗告理由尚不足影響羈押原因之認定，其抗告無理由，
    應予駁回。
四、據上論結，應依刑事訴訟法第412條，裁定如主文。
中    華    民    國   100    年    11    月    21    日
          刑事第十二庭    審判長法  官  康應龍
                                法  官  王國棟
                                法  官  黃家慧
上列正本證明與原本無異。
不得再抗告。
                                書記官  江丞晏
中    華    民    國   100    年    11    月    21    日